【裁判字號】    94,保險,51
【裁判日期】    950925
【裁判案由】    給付保險金
【裁判全文】
臺灣臺中地方法院民事判決  94年度保險字第51號
原      告  甲○○
訴訟代理人  丁○○
被      告  國泰世紀產物保險股份有限公司
法定代理人  丙○○
訴訟代理人  戊○○
            乙○○
當事人間請求給付保險金事件，本院於民國95年9月11日言詞辯
論終結，判決如下：
    主      文
被告應給付原告新臺幣玖拾捌萬元。
原告其餘之訴駁回。
訴訟費用由被告負擔百分之九十，餘由原告負擔。
本判決原告勝訴部分，於原告以新臺幣參拾參萬元為被告供擔保
後，得假執行；但被告如以新臺幣玖拾捌萬元為原告預供擔保，
得免為假執行。
原告其餘假執行之聲請駁回。
    事實及理由
一、程序事項：
    按訴狀送達後，原告不得將原訴變更或追加他訴。但擴張或
    減縮應受判決事項之聲明者，不在此限，民事訴訟法第255
    條第1項第3款定有明文。本件原告起訴時，係請求被告應給
    付新台幣（下同）56萬元，嗣於起訴狀繕本送達被告後，於
    民國（下同）95年6月12日具狀變更該部分聲明為：被告應
    給付原告110萬元，係屬擴張應受判決事項之聲明，合於前
    揭規定，應予准許。
二、原告起訴主張：原告於93年4月15日2時45分，騎乘車牌號碼
    IMA-357機車，行經台中市○○路與旱溪西路口時，與訴外
    人孫嘉陽駕駛之車號X6-2537號自小客車發生車禍，經送中
    國醫藥大學附設醫院急診住院，因顱內出血，於當日即進行
    左側開顱手術移除血腫，並因嚴重腦水腫，於93年4月16 日
    進行兩側顱骨切除手術，受有頭部外傷並顱內出血及嚴重腦
    水腫之傷害。嗣原告於93年10月18日至台中榮民總醫院做嗅
    覺檢查，經診斷為兩側嗅覺喪失。原告於頭部開刀後，出現
    頭痛、頭暈、失眠、注意力不集中、反應遲鈍等症狀，且無
    法從事工作，於94年8月24日，經行政院衛生署豐原醫院精
    神科鑑定結果，原告因車禍造成輕度智能不足，有顯著腦傷
    造成的語言障礙。原告向被告投保強制汽車責任保險，依強
    制汽車責任保險法第25條規定，保險人於被保險汽車發生汽
    車交通事故時，依本法規定對請求權人負保險給付之責，是
    原告得向被告請求殘廢給付保險金。原告因汽車交通事故致
    身體殘廢，其殘廢程度已符合強制汽車責任保險給付標準表
    第3項精神障害第3等級，及第37項嗅覺功能喪失第13等級，
    依修正前強制汽車責任保險給付標準第4條規定，可合併提
    升1等級為第2等級，並依該給付標準第3條規定，第2等級之
    殘廢程度之給付為117萬元，而被告已理賠原告嗅覺功能喪
    失之保險金7萬元，故被告尚應理賠原告之金額為110萬元。
    爰依保險契約之法律關係，請求被告給付保險金，並聲明：
    (一)被告應給付原告110萬元；(二)原告願供擔保，請准宣告假
    執行。
三、被告抗辯：原告嗅覺功能喪失，依強制汽車責任保險給付標
    準，符合殘廢等級第13級為7萬元，又精神障礙符合殘廢等
    級第3級為98萬元，依強制汽車責任保險給付標準第4條第3
    款，得合併升級，惟依同條第7款規定，依第3款至第5款規
    定所審核之殘廢給付，超過各該等級殘廢分別計算後之合計
    額時，應按其合計額給與之，本件殘廢等級升及為第2級，
    該標準所定給付金額為117萬元，已超過殘廢等級第13級之7
    萬元加計殘廢等級第3級之98萬元，即105萬元，應按合計金
    額105萬元給與之等語，並聲明：(一)原告之訴及假執行之聲
    請均駁回；(二)被告如受不利益之判決，願供擔保，請准免予
    宣告假執行。
四、兩造不爭執之事項：
  (一)原告於93年4月15日2時45分騎乘車號IMA-357號機車，行經
    台中市○○路與旱溪西路口與訴外人孫嘉陽駕駛車號X6-253
    7號自小客車發生車禍，致頭部受傷、嗅覺喪失。原告向被
    告投保強制汽車責任保險，依強制汽車責任保險法第25條規
    定，原告得向被告請求給付保險金。
  (二)原告因上開車禍導致嗅覺喪失、腦傷，分別符合強制汽車責
    任保險給付標準之殘廢給付第13級、第3級，並已獲賠償7萬
    元之保險金。
五、得心證之理由：
    本件兩造所爭執者，厥為被告應賠償原告之保險金額為何？
  (一)按94年6月8日修正前強制汽車責任保險給付標準第4條第3款
    規定「受害人因汽車交通事故致身體殘廢時，本保險之保險
    人依下列規定審核辦理：…三、受害人身體遺存障害，同時
    符合附表之第14等級至第1等級間不同身體11大障害系列2項
    目以上時，按其最高殘廢等級再升1等級給與之。但最高等
    級為第1等級時，按第1等級給與之。」查本件原告之身體殘
    廢程度符合上開給付標準附表第3項精神障害第3等級，同時
    符合第37項鼻機能遺存顯著障害第13等級，依上開給付標準
    第4條第3款規定，被告應按最高殘廢等級再升1等級，即第2
    等級給與原告。惟上開給付標準第4條第7款規定「七、依第
    3款至第5款規定所審核之殘廢給付，超過各該等級殘廢分別
    計算後之合計額時，應按其合計額給與之」，又依上開給付
    標準第3條規定，第2等級殘廢程度之給付金額應為117 萬元
    ，第3等級殘廢程度之給付金額應為98萬元，第13等級度殘
    廢程度之給付金額應為7萬元。本件原告依上開給付標準第4
    條第3款規定所審核之殘廢等級為第2級，依此等級應給付之
    金額為117萬元，已超過第3等級度殘廢給付金額98萬元及第
    13等級殘廢給付金額7萬元之合計額105萬元，依上開給付標
    準第4條第7款規定，原告得請求被告給付之保險金額應按合
    計額即105萬元計付。
  (二)原告因汽車交通事故致身體殘廢，依上開規定得請求被告給
    付保險金105萬元，惟被告業已給付7萬元，為原告所不爭，
    則原告尚得請求被告給付保險金98萬元。從而，原告依保險
    契約關係，請求被告給付98萬元，為有理由，應予准許，逾
    此部分之請求，則無理由，應予駁回。
  (三)兩造均陳明願供擔保，聲請宣告假執行及免為假執行，就原
    告勝訴部分，核無不合，爰分別酌定相當擔保金額予以准許
    。至於原告敗訴部分，其所為假執行之聲請，因訴已駁回而
    失所依據，應併駁回。
六、訴訟費用負擔之依據：民事訴訟法第79條。
中    華    民    國    95    年    9    月     25    日
                  民事第一庭    法  官  吳蕙玟
正本係照原本作成。
如對本判決上訴，須於判決送達後20日內向本院提出上訴狀。
中    華    民    國    95    年    9    月     27    日
                                書記官  黃鴻鑑


司法院資訊處製作；財團法人民間司法改革基金會備份。
